【裁判字號】    98,訴,951
【裁判日期】    981016
【裁判案由】    違反槍砲彈藥刀械管制條例
【裁判全文】
臺灣桃園地方法院刑事判決               98年度訴字第951號
公  訴  人  臺灣桃園地方法院檢察署檢察官
被      告  甲○○
指定辯護人  本院公設辯護人林銘宏
上列被告因違反槍砲彈藥刀械管制條例案件，經檢察官提起公訴
（98年度偵字第15587 號），本院判決如下：
    主  文
甲○○未經許可，寄藏可發射子彈具有殺傷力之土造轉輪霰彈槍
，累犯，處有期徒刑參年陸月，併科罰金新臺幣伍萬元，罰金如
易服勞役，以新臺幣壹仟元折算壹日。扣案如附表一、二所示之
物，均沒收。
    事  實
一、甲○○前於民國93年間因強制性交案件，經本院以93年度少
    連訴字第88號刑事判決，判處有期徒刑3 年2 月確定，於95
    年7 月10日入監，於97年10月6 日縮短刑期假釋出監，假釋
    期間付保護管束，於98年5 月26日保護管束期滿未經撤銷假
    釋，刑期以執行完畢論（構成累犯）。詎猶不知悔改，明知
    可發射子彈具有殺傷力之土造轉輪霰彈槍、具有殺傷力之制
    式霰彈、子彈及非制式子彈，分屬槍砲彈藥刀械管制條例列
    管之槍枝及子彈，非經主管機關許可，不得持有及寄藏，竟
    因真實姓名年籍不詳綽號「阿日」之成年男子委託其保管如
    附表一所示之可發射子彈具有殺傷力之土造轉輪霰彈槍1 枝
    、如附表二、三所示具有殺傷力之口徑12GAUGE 制式霰彈、
    口徑9mm 制式子彈及非制式子彈共13顆，與不具殺傷力已擊
    發之口徑12GAUGE 制式霰彈殼1 顆，而基於非法寄藏可發射
    子彈具有殺傷力之土造轉輪霰彈槍及具有殺傷力子彈之犯意
    ，於98年7 月17日下午5 時30分許，在桃園縣中壢市○○○
    路與中山東路口之某停車場，自綽號「阿日」之成年男子處
    ，取得如附表一所示可發射子彈具有殺傷力之土造轉輪霰彈
    槍1 枝，及如附表二、三所示具有殺傷力之子彈共13顆，與
    上開不具殺傷力之制式霰彈殼1 顆（寄藏不具殺傷力之子彈
    不構成犯罪），而未經許可受寄藏放上開可發射子彈具有殺
    傷力之土造轉輪霰彈槍1 支，及具有殺傷力之子彈13顆於其
    使用之車號LM-9580 號自用小客車內，嗣於同日晚間9 時30
    分許，駕駛上開自小客車行經桃園縣中壢市○○○街11 號
    前，遇警臨檢盤查，甲○○同意警方搜索其所駕上開自小客
    車，而為警當場查獲，並扣得如附表一、二、三所示可發射
    子彈具有殺傷力之土造轉輪霰彈槍、具有殺傷力之子彈（其
    中附表三所示之子彈於鑑驗過程中業經試射擊發，已喪失子
    彈效用），與上開已擊發不具殺傷力之制式霰彈殼1 顆，及
    與本案無關之安非他命2 小包。
二、案經桃園縣政府警察局移送臺灣桃園地方法院檢察署檢察官
    偵查起訴。
    理  由
壹、程序部分：
一、關於內政部警政署刑事警察局98年8 月19日之刑鑑字第0980
    793005號鑑驗書，係針對前開槍彈鑑定所出具之鑑定意見，
    固為被告以外之人於審判外之書面陳述，屬傳聞書面。惟觀
    諸刑事訴訟法第159 條第1 項之修正理由三所示：本條所謂
    「法律有規定者」，係指本法第159 條之1 至第159 條之5
    及第206 條等規定。而同法第206 條第1 項規定：「鑑定之
    經過及其結果，應命鑑定人以言詞或書面報告」。按司法警
    察等偵查輔助人員於案件未移送檢察官偵查前之調查犯罪階
    段，先行將查扣之槍砲、彈藥等證物，送請檢察機關概括選
    任之專責鑑定機關實施鑑定，基於檢察一體原則，該鑑定機
    關亦應視同受承辦檢察官所選任或囑託而執行鑑定業務，其
    等出具之書面鑑定報告乃現行刑事訴訟法第206 條、第208
    條所定之鑑定人書面報告，屬傳聞證據法則之例外，應具有
    證據能力。查內政部警政署刑事警察局係經法院及檢察機關
    概括選任有關鑑定槍砲、彈藥之鑑定機關，且行之多時。是
    本案承辦之桃園縣政府警察局，於偵查階段，將查扣之槍彈
    等證物，送內政部警政署刑事警察局鑑定，該局所出具之槍
    彈鑑驗書，為實施鑑定之人員依專業知識經驗陳述其判斷意
    見，洵屬無疑，揆諸前開說明，上揭槍彈鑑定書具有證據能
    力，殆無疑義。
二、至本件認定事實所引用之卷內其餘卷證資料（包括文書證據
    及物證），並無證據證明係公務員違背法定程序所取得，被
    告及辯護人於審判程序中復均未於言詞辯論終結前表示異議
    ，且卷內之文書證據及物證，亦無刑事訴訟法第159 條之4
    之顯有不可信之情況與不得作為證據之情形，則依刑事訴訟
    法第159 條之5 之規定，本件認定事實所引用之所有文書證
    據及物證，均有證據能力，合先敘明。
貳、實體部分：
一、上揭犯罪事實，業據被告甲○○迭於警詢、偵查及本院審理
    時均坦承不諱（見偵查卷宗第15至17頁、第73至75頁、本院
    98年度訴字第951 號刑事卷宗第13、39頁），又被告所寄藏
    而為警查獲之上揭槍彈，經送請內政部警政署刑事警察局以
    檢視法、性能檢驗法、試射法鑑定，結果認定：送鑑如附表
    一所示土造轉輪霰彈槍1 枝（槍枝管制編號：0000000000號
    ），認係土造轉輪霰彈槍，擊發功能正常，可供擊發口徑12
    GAUGE 制式霰彈使用，認具殺傷力；送鑑如附表二、附表三
    編號1 所示之子彈共12顆，均係口徑12GAUGE 制式霰彈，採
    樣如附表三編號1 所示制式霰彈4 顆試射，可擊發，認均具
    殺傷力；如附表三編號2 所示之之子彈1 顆，認係口徑9mm
    制式子彈，經試射，可擊發，認具殺傷力；如附表三編號3
    所示子彈1 顆，認係非制式子彈，由金屬彈殼組合直徑8mm
    金屬彈頭而成，經試射，可擊發，認具殺傷力，有內政部警
    政署刑事警察局98年8 月19日之刑鑑字第0980103738號鑑驗
    書1 份附卷可稽（見偵查卷宗第84、85頁），復有自願受搜
    索同意書、桃園縣政府警察局搜索扣押筆錄、扣押物品目錄
    表、查獲現場及扣案槍彈照片附卷可參，並有前開如附表一
    、二、三所示具有殺傷力之土造轉輪霰彈槍及子彈扣案可資
    佐證，足認被告自白與事實相符。本案事證明確，被告犯行
    洵堪認定，應依法論科。
二、核被告甲○○所為，係犯槍砲彈藥刀械管制條例第8 條第4
    項之未經許可，寄藏可發射子彈具有殺傷力之土造轉輪霰彈
    槍罪及同條例第12條第4 項之未經許可，寄藏子彈罪。又按
    未經許可寄藏槍、彈，係侵害社會法益之罪，同時寄藏種類
    相同之槍、彈，縱令客體有數個（如數支同種類槍枝、數發
    同種類子彈），仍為單純一罪，不生想像競合問題（最高法
    院97年度臺上字第231 號判決意旨參照）。是被告同時寄藏
    持有如附表二、三所示具有殺傷力之子彈共13顆，應僅成立
    單純一罪。按寄藏與持有，均係將物置於自己實力支配之下
    ，僅寄藏必先有他人之持有行為，而後始為之受寄代藏而已
    ，故寄藏之受託人代為保管，其保管本身，亦屬持有，然此
    之持有係受寄之當然結果，法律上自宜僅就寄藏行為為包括
    之評價，不應另就持有予以論罪。被告以一寄藏行為，同時
    寄藏如附表一所示之土造轉輪霰彈槍1 枝、如附表二、三所
    示之子彈13顆，而同時觸犯未經許可，寄藏可發射子彈具有
    殺傷力之土造轉輪霰彈槍罪、未經許可寄藏子彈罪，應依刑
    法第55條想像競合犯之規定，從一重論以較重之未經許可，
    寄藏可發射子彈具有殺傷力之土造轉輪霰彈槍罪。又被告於
    93 年 間因強制性交案件，經本院以93年度少連訴字第88號
    刑事判決，判處有期徒刑3 年2 月確定，於95年7 月10日入
    監，於97年10月6 日縮短刑期假釋出監，假釋期間付保護管
    束，於98年5 月26日保護管束期滿未經撤銷假釋，刑期以執
    行完畢論，此有臺灣高等法院被告前案紀錄表1 份在卷可憑
    ，其受有期徒刑之執行完畢後，5 年以內故意再犯本件有期
    徒刑以上之罪，為累犯，應依刑法第47條第1 項之規定加重
    其刑。又按刑法第62條所謂未發覺之罪，並非以有偵查犯罪
    權之機關或人員確知其人犯罪無誤為必要，苟該等機關或人
    員對於其有確切之根據得為合理之可疑時，即得謂為已發覺
    （最高法院85年度臺上字第4908號判決意指參照）。經查，
    本件槍彈查獲之經過係被告於98年7 月17日晚間9 時30分許
    ，駕駛車號LM-9580 號自用小客車行經桃園縣中壢市○○○
    街11號前，因形跡可疑，為桃園縣政府警察局保安警察隊員
    警上前盤查時，因慌張倒車碰撞警車，始下車接受盤查並同
    意搜索上開自小客車，經員警自行查獲藏放車內如附表一、
    二、三所示槍彈，被告始自白該等槍彈為綽號「阿日」所有
    ，於上開時間、地點，委託其保管等情，為被告所承認（見
    偵查卷宗第15頁），且有桃園縣政府警察局刑事案件移送書
    1 份附卷可佐，故本案係警方已在被告所駕上開車輛內查獲
    上開槍彈後，被告始自白犯罪，與刑法第62條前段所定自首
    要件有間，自不得援引該條項之規定減輕其刑。爰審酌具有
    殺傷力之槍枝、子彈屬高度危險之物品，非經主管機關許可
    不得擅自寄藏，以維社會大眾安全，而被告卻未經許可，寄
    藏具殺傷力之土造轉輪霰彈槍1 枝、具有殺傷力之子彈13顆
    ，對社會之秩序及安寧，勢將會造成極大之不安與影響，所
    為非是，惟念及被告於犯後已坦承犯行，其並未以寄藏之槍
    彈加以犯罪及其犯罪動機、目的等一切情狀，量處如主文所
    示之刑，罰金部分併依刑法第42條第3 項前段之規定，諭知
    易服勞役之折算標準，以示懲儆。
三、扣案如附表一、二所示之土造轉輪霰彈槍及制式霰彈，均為
    違禁物，不問屬於犯人與否，應依刑法第38條第1 項第1 款
    規定宣告沒收。又附表三所示之子彈，經內政部警政署刑事
    警察局鑑定認具殺傷力，惟於鑑定時經實際試射滅失，所餘
    已非原貌之彈頭、彈殼，而失子彈之性質，已不具殺傷力，
    尚非屬違禁物，自毋庸諭知沒收，附此敘明。另扣案之不具
    殺傷力之已擊發之口徑12GAUGE 制式霰彈殼1 顆，因均非屬
    違禁物，自無庸予以宣告沒收。至於扣案之安非他命2 小包
    均與本件犯行無關，爰均不予宣告沒收，應由檢察官另行依
    法處理，併此敘明。
據上論斷，應依刑事訴訟法第299 條第1 項前段，槍砲彈藥刀械
管制條例第8 條第4 項、第12條第4 項，刑法第11條前段、第55
條、第47條第1 項、第42條第3 項前段、第38條第1 項第1 款，
判決如主文。
本案經檢察官李安蕣到庭執行職務。
中    華    民    國    98    年    10    月    16    日
                  臺灣桃園地方法院刑事第八庭
                      審判長法  官  林惠霞
                            法  官  葉藍鸚
                            法  官  張明儀
以上正本證明與原本無異。
如不服本判決應於收受判決後10日內向本院提出上訴書狀，並應
敘述具體理由。其未敘述上訴理由者，應於上訴期間屆滿後20日
內向本院補提理由書( 均須按他造當事人之人數附繕本) 「切勿
逕送上級法院」。
                            書記官  邱仲騏
中    華    民    國    98    年    10    月    16    日
附錄本案論罪科刑之法條：
槍砲彈藥刀械管制條例第8條第4項
未經許可，持有、寄藏或意圖販賣而陳列第 1 項所列槍枝者，
處 3 年以上10 年以下有期徒刑，併科新臺幣 700 萬元以下罰
金。
槍砲彈藥刀械管制條例第12條第4項
未經許可，持有、寄藏或意圖販賣而陳列子彈者，處 5 年以下
有期徒刑，併科新台幣 300 萬元以下罰金。
附表一：
 （扣案經鑑定具殺傷力之槍枝）
┌──┬─────────────────────┬───┐
│編號│          品             名               │數量  │
├──┼─────────────────────┼───┤
│ 1  │土造轉輪霰彈槍，擊發功能正常，可供擊發口徑│壹枝  │
│    │12GAUGE 制式霰彈使用，認具殺傷力（槍枝管制│      │
│    │編號：0000000000）。                      │      │
└──┴─────────────────────┴───┘
附表二：
（扣案經鑑定具殺傷力而未試射之子彈）
┌──┬───────────┬───┐
│編號│品                  名│數  量│
├──┼───────────┼───┤
│ 1  │口徑12GAUGE制式霰彈   │柒顆  │
└──┴───────────┴───┘
附表三：
（扣案具殺傷力而已試射之子彈）
┌──┬───────────┬───┐
│編號│品                  名│數  量│
├──┼───────────┼───┤
│ 1  │口徑12GAUGE制式霰彈   │肆顆  │
├──┼───────────┼───┤
│ 2  │口徑9mm制式子彈       │壹顆  │
├──┼───────────┼───┤
│ 3  │由金屬彈殼組合直徑8mm │壹顆  │
│    │金屬彈頭而成之非制式子│      │
│    │彈                    │      │
└──┴───────────┴───┘


司法院資訊處製作；財團法人民間司法改革基金會備份。
